臺灣宜蘭地方法院行政訴訟判決
111年度監簡字第6號
原      告  呂忠吉    現於法務部矯正署宜蘭監獄執行中
被      告  法務部矯正署宜蘭監獄
                      設宜蘭縣○○鄉○○路0段000巷○○    ○村0號
代  表  人  蔡永生  
上列當事人間因監獄行刑法事件，原告不服被告管理行為，提起
申訴，經被告駁回申訴(111年申字第2號)，原告不服，提起行政
訴訟，本院判決如下：
    主      文
原告之訴駁回。
訴訟費用新臺幣壹仟元由原告負擔。
    事實及理由
壹、程序事項：
    本件係因原告不服被告所為申訴決定分而提起行政訴訟，依
    監獄行刑法第111條、第114條之規定，適用行政訴訟法之簡
    易訴訟程序，就卷內各項事證，均已使兩造知悉及表示意見
    ，因事證已明，爰不經言詞辯論為判決。
貳、實體事項
一、事實概要：　　
    原告於111年1月7日上午9時40分許走到中央二台向值班主管
    林孝文 (下以姓名稱之)報告要參加遠訊開庭，林孝文即以
    兇惡口氣說「什麼遠訊？」、「去那坐啦 (台語)」，原告
    就座後，林孝文見原告手提一袋文件，便大聲斥罵「拿這袋
    衝啥？(台語)」、「那麼大袋 (台語)」。原告因認林孝文
    公然羞辱，侵害其人格權，於同日提起申訴。原告並於同年
    月21日列席111年度第1次申訴審議小組會議陳述意見，嗣經
    被告以111年申字第2號認申訴無理由，予以駁回，原告仍不
    服申訴決定，提起本件訴訟。
二、原告主張要領：　
㈠、原告於當日僅依係指示前往中央二台視訊開庭，卻被值班主
    管林孝文以前開凶狠口氣訊問，其只想安心服刑並去視訊開
    庭卻被無端羞辱。法務部頻對外表示要重視受刑人人權，然
    事實上其卻被以管教口氣對待，其無故遭林孝文公然羞辱及
    辱罵，損害其人格權甚鉅。被告中央二台監視器僅得錄影而
    無錄音，此為不合理且恐失職之處，讓人臆測此巧合理由是
    否為真，且被告答辯狀理由中陳述，係由值勤主管林孝文主
    動向其確認需進行遠距開庭，實際上係其主動告知林孝文而
    非如被告之陳述，被告意圖營造林孝文與其互動正常，並無
    特殊之處，儘管被告提供無聲音之影像檔，亦可透過影像證
    實係由其主動告知目的，亦可見林孝文兇惡猙獰之表情及肢
    體，與其所述較為接近。如林孝文無其互動過程中有辱罵、
    侮辱之情事，何以其已服刑三年半，刑期末期已報請三次假
    釋，其重回社會前之此時，在這特別權力關係架構下，堅持
    提起行政訴訟可能引起各種刁難，此為不合常理。且被告至
    今未提供參與審議小組委員名單，使其無法行使應有權利。
㈡、其於111年1月21日出席不知審議小組委員名單、人數為何之
    申訴會議，認為被剝奪監獄行刑法及行政程序法各項權益，
    且不服被告不以監視畫面影音為據，而以舊時取供方式之以
    受刑人陳述書為佐證。其他受刑人因管理、分數、處遇及作
    業，甚至最重要假釋申請都掌握在被告手中，受刑人不僅不
    敢挺身而出，故當日在場受刑人如何敢為不相識之受刑人說
    話。且被告在申訴審理時，不僅不公開監視影像，事後申請
    亦不受理，甚在申訴決定書全文未提及是否有檢視當日之監
    視錄影，原應於審理申訴會議現場提出審視監視錄影之過程
    ，並告知意見，並於申訴決定書之理由中表示看法，然被告
    不僅未在審議會議中提出，亦不願於申訴決定書中陳述，卻
    遲至行政訴訟答辯中方才提出，此做法在法律攻防上，不斷
    使其置於不透明處境，至今原告仍看不到影像，剝奪原告權
    益。
㈢、而為本件起訴，請求判決撤銷申訴決定。(並命)被告應改正
    管理行為。
三、被告請求駁回原告之訴，答辯要領：　　
㈠、被告中央二台監視器設備僅有錄影並無錄音功能，經檢視監
    視錄影畫面，原告於111年1月7日上午9時40分許抵達中央二
    台，經中央二台值勤主管林孝文向原告確認其需進行遠距偵
    訊後，令原告先至座位區就座等候，並同時以電話通知中央
    台派主管前來提帶原告至遠距偵訊處所。林孝文於通知完畢
    後隨即走出中央二台，因看見原告手持一袋文件，林孝文基
    於戒護安全需要，詢問原告該袋文件之用途，過程中並未有
    辱罵、侮辱原告之情事。且查監視錄影畫面中林孝文與原告
    互動過程正常，在場2名收容人於陳述書皆表示並未聽見有
    主管罵收容人及收容人罵主管之情事，該陳述書皆由收容人
    親自書寫並簽名捺印在案 。
㈡、原告就本案於111年1月7日向被告提出申訴，被告依據監獄行
    刑法有關申訴規定於111年1月21日召開申訴審議小組進行申
    訴案件審議程序，並通知原告列席陳述意見，案經申訴審議
    小組會議決議本案申訴為無理由，申訴駁回，被告業於111
    年1月22日以宜監戒字第11108000730號書函檢送111年申字
    第2號申訴決定書予原告，且被告申訴審議小組係依監獄行
    刑法第95條規定設立並經法務部矯正署核定在案，依法行政
    ，於法未違。
四、本院之判斷：
㈠、原告主張於 111年1月7日上午9時40分許走到中央二台向值班
    主管林孝文報告要參加遠訊開庭，林孝文即以兇惡口氣說「
    什麼遠訊？」、「去那坐啦 (台語)」，原告就座後，林孝
    文見原告手提一袋文件，便大聲斥罵「拿這袋衝啥(台語做
    什麼)？(台語 )」、「那麼大袋 (台語)」，原告因認林孝
    文公然羞辱，侵害其人格權等語。經查，依原告上開所陳被
    告值班台主管林孝文對於原告所說「什麼遠訊」、「去那坐
    啦」、「拿這袋做什麼」、「那麼大袋」之詞語，衡之並無
    何羞辱或謾罵性質，縱或林孝文當時口氣及用語非得謂懇切
    ，表情並非和藹，客觀上仍非可認有何原告所主張之羞辱或
    辱罵行為，當非可全由原告就主觀感受之陳述，即認定所為
    遭林孝文辱罵之主張屬實。況查，事發當日在中央二台尚有
    二位受刑人在場，據其中受刑人鄭凱升具結書載以：「受刑
    人2766鄭凱升因於1月7日9點40分左右在中央二台等候行動
    接見提帶，在場我不認識其他受刑人，所以沒有和其他受刑
    人有言語上的交談，也未聽見其他同學的叫罵聲，也無聽見
    主管在罵受刑人」等語 (見本院卷第47頁)；另位受刑人郭
    品騫收容人陳述書載以「本人3980 郭品騫於111年1月7日上
    午9時40分於中央二台等待接見時間，未有 (口耳)(聽)到主
    管罵同學及同學罵主管之情事，以上所述皆為屬實」等語 (
    見本院卷第48頁)。原告亦自陳當時確有其他受刑人在場，
    亦未提出其他證據證明該二位同在場之受刑人有何為不實陳
    述之情事，則原告主張林孝文有對其為辱罵、羞辱之管理行
    為，即非可認屬實，並非可採。
㈡、至於原告主張於111年1月21日出席申訴審議小組會議不知委
    員名單、人數為何，被剝奪監獄行刑法及行政程序法各項權
    益，且不服被告不以監視畫面影音為據云云。惟按「監獄為
    處理申訴事件，應設申訴審議小組（以下簡稱審議小組），
    置委員九人，經監督機關核定後，由典獄長指派之代表三人
    及學者專家或社會公正人士六人組成之，並由典獄長指定之
    委員為主席。其中任一性別委員不得少於三分之一。」、「
    審議小組須有全體委員過半數之出席，始得開會；其決議以
    出席人數過半數同意行之，可否同數時，取決於主席。」監
    獄行刑法第95條第98 條第1項定有明文。查原告於110年1月
    21日10 時召開審議小組會議時，有主席及其他5名委員出席
    ，已符上開召開會議之門檻，且評議結果亦獲出席之全體委
    員同意等情，有審議小組簽到表、111年度第1次申訴審議小
    組會議紀錄在卷可憑（見本院卷第49至51頁），足認本件審
    查小組會議之召開程序，均符合前揭監獄行刑法之規定。而
    申訴審議委員名單，並無事先應供申訴人知悉之法令規定，
    原告主張有違行政程序法云云，顯非有理。另縱被告所提監
    視錄影帶未有錄音，依被告所提法務矯正署111年3月10日法
    矯署安決字第11101015870號函復：「二、有關監控設備設
    置事項，監獄行刑法第21條定有明文，查其立法理由，旨在
    透過科技設備輔助，以加強戒護安全、彌補人力管控之不足
    及防止不法情事發生。析言之，監控設備係為輔助監獄人員
    執行勤務，得於必要處所設置，監獄人員亦須於必要範圍内
    使用，爰非監獄内均能達到監視無死角情形。三、有關監控
    設備錄音部份，依監獄及看守所科技設備設置與使用及管理
    辦法第6條規定，監獄得於舍房、教室、工場等必要處所設
    置監控設備，以輔助監獄人員進行監看、影音監錄等，爰監
    獄人員得視實需使用監控設備之錄音功能。」(見本院卷第8
    1頁)之語，足見監視影像之錄音設備係由各監所依需要及使
    用目的而設置，原非受刑人所得主張。況本件林孝文當時對
    原告所為言詞，並非可認係羞辱或辱罵原告，有如前述，則
    有無該錄影或錄音設備設置，並不影響本件判斷，是原告此
    部分主張，亦無由本院依職權調查之必要，併予敘明。　　
五、綜上所述，本件被告並無原告所指不當或違法之管理行為，
    原告不服駁回其申訴之申訴決定，請求撤銷，並命被告改正
    管理措施，均無理由，應予駁回。
六、本件事證已臻明確，兩造其餘攻擊防禦方法並所提證據，經
    斟酌後認均不足影響判決結果，爰不遂一論列，併此敘明。
七、據上論結，本件原告之訴為無理由，依行政訴訟法第237條
    之7、第237條之8第1項、第98條第1項前段，判決如主文。
中　　華　　民　　國　　111 　年　　8 　　月　　1 　　日
                  行政訴訟庭  法  官  張軒豪    
以上正本係照原本作成。
如不服本判決，應於判決送達後20日內，向本院提出上訴狀並表
明上訴理由（原判決所違背之法令及其具體內容或依訴訟資料可
認為原判決有違背法令之具體事實），其未載明上訴理由者，應
於提出上訴後20日內向本院補提理由書（上訴狀及上訴理由書均
須按他造人數附繕本，如未按期補提上訴理由書，則逕予駁回上
訴）。
中　　華　　民　　國　　111 　年　　8 　　月　　1 　　日
                              書記官  林憶蓉